臺灣高雄地方法院民事判決
111年度訴字第522號
原      告  蘇慶    
訴訟代理人  鍾夢賢律師
被      告  東方之玉大樓管理委員會

法定代理人  劉惠筑
訴訟代理人  黃建雄律師
            黃進祥律師
上列當事人間請求返還土地事件，本院於民國111年11月17日言
詞辯論終結，判決如下：
    主  文
被告應將坐落高雄市○○區○○○段○○○○○地號土地上如附圖編號A所
示面積六十平方公尺之加蓋鐵皮車棚等地上物拆除，回復原狀，
並將土地返還原告及共有人林含笑。
訴訟費用（除減縮部分外）由被告負擔。
本判決所命給付，於原告以新臺幣捌拾萬元為被告供擔保後，得
假執行。但被告如以新臺幣貳佰參拾伍萬捌仟元為原告預供擔保
，得免為假執行。
    事實及理由
一、原告主張：原告與訴外人林含笑共有坐落高雄市○○區○○○段0
    00○0地號土地（權利範圍各1/2，下稱系爭土地）。被告為
    民國80年間在系爭土地毗鄰同段000○0地號土地上興建門牌
    號碼高雄市○○區○○街00號東方之玉大樓（下稱系爭大樓）之
    管理委員會，未經原告及林含笑同意，在系爭土地上加蓋鐵
    皮車棚等地上物（下稱系爭地上物），供系爭大樓住戶占用
    停放機車迄今。系爭土地並非系爭大樓之共用部分，被告無
    權占用系爭土地，爰依民法第767條第1項規定，提起本件訴
    訟等情。並聲明求為命如主文所示之判決。
二、被告則以：系爭大樓起造人為原告經營之高築建設開發股份
    有限公司（下稱高築公司），並非被告。系爭大樓興建時，
    僅在地下1樓設置汽車停車位，並無機車停車位，原告為銷
    售順利，向購買者承諾每位住戶都有機車停車位，提供系爭
    土地做為機車停車棚，故系爭地上物為系爭大樓供住戶停放
    機車之公有設施，為兩造間買賣契約之一部分。縱認兩造間
    並非買賣關係，原告承諾每位住戶均有機車停車位，以吸引
    購買，兩造間應有未定期限之使用借貸契約。系爭大樓既仍
    存在，住戶有停放機車需求，依民法第464、470條第2項及
    最高法院85年度台上字第195號、86年度台上字第2552號判
    決意旨，被告占用系爭土地自有法律上原因。原告請求拆除
    系爭地上物，違反權利濫用原則、誠信原則，而有權利失效
    原則之適用等語，資為抗辯。並聲明：㈠駁回原告之訴。㈡如
    受不利之判決，願供擔保，聲請准予免為假執行。
三、兩造間之不爭執事項及爭點：
  ㈠不爭執事項：
　　⒈系爭土地為原告與訴外人林含笑分別共有，應有部分比例
      各1/2。
　　⒉被告主任委員劉惠筑之任期於111年2月1日起至112年1月31
      日。
　　（以上，111年7月19日言詞辯論筆錄第3頁，訴卷頁75）　
　　⒊被告於80年間在系爭土地上搭蓋鐵皮車棚，至今仍供其大
      樓住戶停放機車使用，且不定期維修。（111年8月23日言
      詞辯論筆錄第2頁，訴卷頁99至100）
  ㈡爭點：
　　⒈系爭大樓住戶與起造建商間締約時，原告是否同意提供系
      爭土地予原告所屬系爭大樓住戶停放機車使用？
　　⒉兩造間就系爭土地供系爭大樓住戶停放機車使用乙事，是
      否成立未定期限之使用借貸契約？
　　⒊本件有無最高法院102年度台上字第176號民事判決所指「
      權利失效原則」之適用？
四、本院判斷：
  ㈠被告抗辯：系爭大樓住戶與起造建商締約時，原告同意提供
    系爭土地予原告所屬系爭大樓住戶停放機車使用云云，為原
    告所否認。被告舉系爭大樓地下室建築平面圖（訴卷頁229
    至235），僅證明系爭大樓並未規劃機車停車位而已，不能
    證明被告有何正當權源占用系爭土地。另證人即系爭大樓住
    戶張志遠結證稱：原告是建商負責人，沒見過原告。銷售人
    員曾介紹大樓外面可以停放機車，○○街00巷原本是空地，後
    來系爭大樓旁邊的三合院改建，才改成馬路。系爭大樓主委
    在原本空地即現在○○街00巷上蓋停車棚，為開闢道路而拆掉
    ，另在系爭土地上蓋停車棚。我曾擔任被告主委，沒有查證
    系爭大樓外的空地為何人所有，也不清楚歷任主委有無查證
    等語（111年10月20日言詞辯論筆錄第3至6頁，訴卷頁307至
    310），亦不能證明原告於系爭大樓住戶與起造建商締約時
    ，已同意提供系爭土地予系爭大樓住戶停放機車使用。此外
    ，被告對此抗辯之利己事實，別無其他積極證據以實其說，
    故其此部分所辯，無可憑採。
  ㈡被告辯稱：兩造間就系爭土地供系爭大樓住戶停放機車使用
    乙事，成立未定期限之使用借貸契約云云，亦為原告否認。
    被告僅舉證人張志遠證詞以佐其此部分所辯，然觀諸證人張
    志遠所證情節（111年10月20日言詞辯論筆錄第3至8頁，訴
    卷頁307至312），殊無法證明兩造間就系爭土地有成立使用
    借貸契約之事。
  ㈢被告復抗辯：被告本為系爭大樓住戶，在毗鄰同段000○00地
    號土地上搭建機車停車棚，嗣於89年間因修築道路而在系爭
    土地上搭建系爭地上物，原告從來未對被告行使所有物返還
    請求權，請求返還系爭土地，其提訴請求拆除還地，權利行
    使有違誠信原則，有權利失效原則之適用云云，為原告所否
    認。按被告權利人在相當期間內不行使其權利，依特別情事
    ，足以引起義務人之正當信賴，認為權利人已不欲行使其權
    利，或不欲義務人履行其義務，或以此信賴為其行為之基礎
    ，按一般社會通念，應對義務人加以保護，即認權利人所行
    使之權利，不發生應有之效果，乃源於誠信原則之「權利失
    效原則」。法院為判斷時，應綜合權利性質、法律行為種類
    、當事人間關係、社會經濟狀況、當時時空背景及其他相關
    情事，以為認定之依據。該所謂特別情事，必須權利人之具
    體作為或不作為（如經相對人催告行使權利，仍消極未有回
    應），或積極從事與行使權利相互矛盾之行為等，始足當之
    。是縱認原告從來不曾對被告或系爭大樓住戶請求拆除系爭
    地上物，返還系爭土地，而被告歷屆主任委員亦不曾查證毗
    鄰同段000○00地號土地或系爭土地究係何人所有，業據證人
    張志遠證述至明，已如前述，要無足以引起被告或系爭大樓
    住戶之正當信賴，認為原告與系爭土地共有人已不欲行使所
    有物排除侵害請求權、所有物返還請求權，或不欲使被告或
    系爭大樓住戶履行其應拆除系爭地上物並返還系爭土地等義
    務，或以此信賴為其行為之基礎等特別情事。是故被告此部
    分所辯，顯無可採。
五、綜上所述，被告殊無占用系爭土地之正當權源，乃無權占用
    系爭土地，並在其上搭建系爭地上物。從而，原告依民法第
    767條第1項規定，請求被告將坐落系爭土地如附圖編號A所
    示面積60平方公尺之系爭地上物拆除，並將土地騰空返還予
    原告，為有理由，應予准許。兩造陳明願供擔保分別聲請准
    予宣告假執行或免為假執行，均核無不合，爰酌定如主文第
    3項所示相當之擔保金額，分別予以准許之。本件事證已臻
    明確，兩造其餘主張、抗辯等攻防方法及卷附其他證據，經
    本院斟酌後，咸認與判決結果不生影響，均毋庸再予一一論
    述，附此敘明。
據上論結，本件原告之訴為有理由，依民事訴訟法第78條、第39
0條第2項、第392條第2項，判決如主文。
中　　華　　民　　國　　111 　年　　11　　月　　30　　日
                  民事第一庭  法　官　劉定安
以上正本係照原本作成。
如對本判決不服，應於判決送達後20日之不變期間內，向本院提
出上訴狀並表明上訴理由（須附繕本）。
如委任律師提起上訴者，應一併繳納上訴審裁判費。
中　　華　　民　　國　　111 　年　　11　　月　　30　　日
                              書記官  陳鈺甯